臺灣臺中地方法院刑事判決　　　　　　　96年度訴字第1597號
公　訴　人　臺灣臺中地方法院檢察署檢察官
被　　　告　乙○○
上列被告因賭博案件，經檢察官提起公訴（96年度偵字第3859號
），本院判決如下：
    主    文
乙○○連續意圖營利，聚眾賭博，處有期徒刑拾月，減為有期徒
刑伍月，如易科罰金，以銀元佰元即新臺幣玖佰元折算壹日。
    犯罪事實
一、乙○○綽號「水蛙」（臺語），意圖營利，並基於概括之犯
    意，於民國九十二年至九十三年間之中華職棒球季期間，經
    營中華職棒簽注站，均以電話聯絡之方式，由不特定賭客撥
    打電話向乙○○簽賭下注，乙○○即以此方式聚眾賭博。適
    有戊○○於上開球季期間，經由朋友之介紹得知乙○○在經
    營中華職棒簽注站，而多次向乙○○簽賭下注，每次簽賭之
    球賽結束後，即以電話聯絡結算賭金之地點，多數均約在臺
    中市○○路與漢口路口之馬路旁結算，並因此積欠乙○○新
    臺幣（下同）約九十餘萬元。
二、案經臺中市警察局第一分局移送臺灣臺中地方法院檢察署檢
    察官偵查起訴。
    理    由
一、訊據被告乙○○矢口否認上開犯行，辯稱：其並未經營職棒
    簽注站，戊○○係因為在果菜市場賭推筒子麻將輸錢，向其
    借了九十七萬元，並答應將他的賓士牌自小客車過戶給其，
    但最後也未過戶，其與戊○○係純粹借貸關係云云。然查：
    上開犯罪事實，業據證人戊○○於警詢、偵查中及本院審理
    時證述明確，並有扣案之面額各為一百萬元之本票二張附於
    偵查卷可稽。而上開二張本票係戊○○遭丁○○（原名蕭行
    堯，下同）、丙○○、甲○○強押之下所簽發，並交付給被
    告乙○○等情，業據丁○○、丙○○、甲○○於本院審理時
    自白屬實，核與戊○○於警詢、偵查中證述之情節相符，且
    被告亦自承上開二張本票確係戊○○簽發後交付給其無誤，
    則衡諸情理，倘若戊○○積欠被告乙○○之九十餘萬元欠款
    係單純之民事借貸關係，則何以未於借貸之初即要求戊○○
    簽立本票或借據？亦又何以於事後要求戊○○簽立與借貸金
    額不相當之面額各一百萬元之本票二張？顯見上開本票所示
    之債權債務關係應非借貸，該債務確屬賭債無誤。況丁○○
    向戊○○所同時催討之債務，亦屬中華職棒簽賭之賭債，益
    徵戊○○確係向被告乙○○簽賭中華職棒而欠下債務無疑。
    被告之所辯無非卸飾之詞，不足採信，事證明確，其犯行洵
    堪認定。
二、核被告乙○○所為，係犯刑法第二百六十八條之聚眾賭博罪
    。按刑法業於九十四年二月二日修正公布，並自九十五年七
    月一日施行，被告於行為後，新修正刑法業已施行。而行為
    後法律有變更者，適用行為時之法律。但行為後之法律有利
    於行為人者，適用最有利於行為人之法律，新修正刑法第二
    條第一項定有明文。查：(一)、新修正刑法已刪除第五十六條
    連續犯之規定，此刪除雖非犯罪構成要件之變更，但顯已影
    響行為人刑罰之法律效果，自屬法律有變更。依修正前刑法
    第五十六條規定，基於概括犯意所觸犯同一罪名之數行為，
    在法律上評價為一罪，而修正刪除刑法第五十六條之規定後
    ，該數行為即依數罪併罰之規定分論併罰，則依新修正刑法
    第二條第一項規定，比較新、舊法結果，以修正前之規定有
    利於被告，故應適用較有利於被告之行為時法律即舊法論以
    連續犯（最高法院九十五年第八次刑事庭會議決議參照）。
    (二)、刑法第二百六十八條定有罰金刑，依修正後刑法施行法
    增訂第一條之一規定：「（第一項）中華民國九十四年一月
    七日刑法修正施行後，刑法分則編所定罰金之貨幣單位為新
    臺幣。（第二項）九十四年一月七日刑法修正時，刑法分則
    編未修正之條文定有罰金者，自九十四年一月七日刑法修正
    施行後，就其所定數額提高為三十倍。但七十二年六月二十
    六日至九十四年一月七日新增或修正之條文，就其所定數額
    提高為三倍」，及刑法第三十三條第五款修正為：「主刑之
    種類如下：五、罰金：新臺幣一千元以上，以百元計算之」
    等規定觀之，依修正前後之法律，所定罰金刑之最高度額雖
    屬相同，然依被告行為時即修正前刑法第三十三條第五款規
    定之罰金最低額銀元一元，並提高十倍計算，前開罰金刑之
    最低額為銀元十元，即新臺幣三十元，較之修正後之新臺幣
    一千元為低。因此，比較上述修正前、後之刑罰法律，自應
    以被告行為時即修正前關於科處罰金刑之法律較有利於被告
    。經上開綜合比較後，以被告行為時即修正前刑法之規定有
    利於被告，自應一體適用修正前刑法之規定予以論處。被告
    先後多次犯行，時間緊接，犯罪構成要件相同，顯係基於概
    括之犯意反覆為之，為連續犯，應依修正前刑法第五十六條
    之規定論以一罪，並加重其刑。爰審酌被告犯罪之動機、目
    的、手段、其品行及智識程度、犯罪所生之危害，及其犯後
    猶卸飾責任，未具悔意等一切情狀，量處如主文所示之刑；
    又被告為本件犯罪行為時之刑法第四十一條第一項前段規定
    ：「犯最重本刑為五年以下有期徒刑以下之刑之罪，而受六
    個月以下有期徒刑或拘役之宣告，因身體、教育、職業、家
    庭之關係或其他正當事由，執行顯有困難者，得以一元以上
    三元以下折算一日，易科罰金。」，又被告行為時之易科罰
    金折算標準，修正前罰金罰鍰提高標準條例第二條前段（現
    已刪除）規定，就其原定數額提高為一百倍折算一日，則本
    件被告行為時之易科罰金折算標準，應以銀元三百元折算一
    日，經折算為新臺幣後，應以新臺幣九百元折算一日。惟新
    修正之刑法第四十一條第一項前段則規定：「犯最重本刑為
    五年以下有期徒刑以下之刑之罪，而受六個月以下有期徒刑
    或拘役之宣告者，得以新臺幣一千元、二千元或三千元折算
    一日，易科罰金。」，比較修正前後之易科罰金折算標準，
    以九十五年七月一日修正公布施行前之規定，較有利於被告
    ，自應依修正前刑法第四十一條第一項前段之規定諭知易科
    罰金之折算標準。另被告之上開犯罪時間係於九十六年四月
    二十四日以前，符合中華民國九十六年罪犯減刑條例所定得
    減刑之條件，爰依該條例第二條第一項第三款、第七條減其
    刑期二分之一，並就減得之刑諭知易科罰金之折算標準。
三、公訴意旨另以：被告乙○○於前開時間經營中華職棒簽注站
    同時，亦連續與戊○○在公共場所對賭財物，因認被告乙○○此部分亦涉有刑法第二百六十六條第一項前段之在公共場
    所賭博財物罪嫌云云。惟按案件時效已完成者，應諭知免訴
    之判決，刑事訴訟法第三百零二條第二款定有明文。又行為
    後法律有變更者，適用行為時之法律，但行為後之法律有利
    於行為人者，適用最有利於行為人之法律，為九十五年七月
    一日修正施行之刑法第二條第一項所明定。查修正後刑法第
    八十條第一項與修正前刑法第八十條第一項關於追訴權時效
    期間之規定不同，修正後刑法所定時效期間較長，表示行為
    人被追訴之期限較久，自屬對行為人不利，經比較之結果，
    自以修正前刑法第八十條較有利於行為人，故本件關於追效
    權時效，應適用修正前刑法第八十條之規定。從而，關於追
    訴權時效之停止進行，及其期間、計算，亦應一體適用修正
    前刑法第八十三條之規定。經查：本件被告乙○○被訴刑法
    第二百六十六條第一項前段之賭博罪，為專科罰金之罪，依
    修正前刑法第八十條第一項第五款規定，其追訴權時效期間
    為一年。公訴人認被告乙○○此部分犯罪行為終了之日為九
    十三年間某日。而本件實施偵查之日期為九十六年一月三十
    一日，則前開犯罪行為之追訴權時效早已完成，依前開刑事
    訴訟法之規定，原應為免訴之判決，然公訴人以此部分與前
    開有罪部分間，有想像競合犯之裁判上一罪關係，在審判上
    不可分，爰不另為免訴判決之諭知。
據上論斷，應依刑事訴訟法第二百九十九條第一項前段，刑法第
二條第一項前段、第二百六十八條、修正前刑法第五十六條、第
四十一條第一項前段，刑法施行法第一條之一第二項，修正前罰
金罰鍰提高標準條例第二條，中華民國九十六年罪犯減刑條例第
二條第一項第三款、第七條、第九條，判決如主文。
中　　華　　民　　國　　96　　年　　10　　月　　30　　日
                  刑事第八庭    法  官  簡源希
上為正本係照原本作成
如不服本判決，應於收受送達後10日內向本院提出上訴書狀（應
敘述具體理由並附繕本）。
上訴書狀如未敘述理由，應於上訴期間屆滿後20日內補提理由書
於本院。
                                書記官  張雅慧
中　　華　　民　　國　　96　　年　　10　　月　　30　　日
附錄論罪科刑法條：
刑法第268條
意圖營利，供給賭博場所或聚眾賭博者，處三年以下有期徒刑，
得併科三千元以下罰金。
